【裁判字號】    91,簡,828
【裁判日期】    920827
【裁判案由】    綜合所得稅
【裁判全文】
臺北高等行政法院判決                              九十一年度簡字第八二八號
    原      告  甲○○
    被      告  財政部臺灣省北區國稅局
    代  表  人  林吉昌（局長）
                送達代收人  乙.
右當事人間因綜合所得稅事件，原告不服財政部中華民國九十一年七月二十四日台財
訴字第０九一００一八一七四號訴願決定，提起行政訴訟。本院判決如左：
    主      文
原告之訴駁回。
訴訟費用由原告負擔。
    事      實
一、事實概要：原告辦理八十八年度綜合所得稅結算申報時，漏報利息所得新台幣（
    下同）二六一、二０八元，經被告所屬中壢稽徵所查得，乃核定補徵稅額二０、
    四０八元。原告不服，申經復查結果，未獲准變更，提起訴願，亦遭決定駁回，
    遂向本院提起行政訴訟。
二、兩造聲明：
  (一)原告聲明：撤銷原處分及訴願決定。
  (二)被告聲明：
    1.駁回原告之訴。
    2.訴訟費用由原告負擔。
三、兩造主張：
  (一)原告起訴意旨略謂：按「左列各種所得，免納所得稅︰．．．六、依法令規定，
    具有強制性質儲蓄存款之利息。」，所得稅法第四條第一項第六款定有明文。又
    「經濟部所屬事業人員，依照『經濟部所屬事業人員退休撫恤及資遣辦法』規定
    所自提儲金及其孳息，均應依照所得稅法規定免納所得稅」，復為行政院台七十
    二經一一六號函所釋示。原告系爭利息所得係公教人員退休金優惠存款利息，其
    利息係政府對退休人員之補貼照顧，依所得稅法第四條第一項第六款規定及行政
    院台七十二經一一六號函釋意旨應免稅，是被告所為處分顯有違誤。
  (二)被告答辯意旨略謂：
    1.按「凡有中華民國來源所得之個人，應就其中華民國來源之所得，依本法規定
      ，課徵綜合所得稅。」，為所得稅法第二條第一項所明定。又所稱中華民國來
      源所得，依所得稅法第八條第一項第四款規定係指「自中華民國各級政府、中
      華民國境內之法人及中華民國境內居住之個人所取得之利息」。另「利息所得
      ：凡公債、公司債、金融債券、各種短期票券、存款及其他貸出款項利息之所
      得」，復為所得稅法第十四條第一項第四款第一目明定。
    2.本件原告主張該所得係公教人員退休金優惠存款利息，其利息係政府對退休人
      員之補貼照顧，符合所得稅法第四條第一項第六款規定「依法令規定，具有強
      制性質儲蓄存款之利息」可予免稅及行政院台七十二經一一六號函「經濟部所
      屬事業人員，依照『經濟部所屬事業人員退休撫恤及資遣辦法』規定所自提儲
      金及其孳息，均應依照所得稅法規定免納所得稅」等規定。
    3.次按原告係警政人員退休，其將退休時所取得之退休金存入軍公教人員優惠存
      款之情事，尚非屬所得稅法第四條第一項第六款規定之強制性質儲蓄存款。又
      經濟部所屬事業人員，依照『經濟部所屬事業人員退休撫恤及資遣辦法』規定
      所自提儲金及其孳息，均應依照所得稅法規定免納所得稅，係指各該事業人員
      於退休、死亡及資遣時，依該辦法規定領取之退休金、撫恤金及離職金中，來
      自自提儲金之本金及其孳息部分，可免納所得稅，為財政部七十二年六月六日
      台財稅第三三九三五號函釋所明定。本件原告之所得來源與前揭函釋不同，應
      無比照辦理之適用，其退休金存款所生之孳息，亦尚非屬免稅所得。至原告訴
      稱政府短發退休金額及其配偶年老多病，又為九二一受災戶一情，與系爭所得
      核課無涉，併此陳明。
    理      由
一、按「凡有中華民國來源所得之個人，應就其中華民國來源之所得，依本法規定，
    課徵綜合所得稅。」、「本法所稱中華民國來源所得，係指左列各項所得：一、
    ‧‧‧四、自中華民國各級政府、中華民國境內之法人及中華民國境內居住之個
    人所取得之利息」、「個人之綜合所得總額，以其全年左列各類所得合併計算之
    ：．．．第四類：利息所得：凡公債、公司債、金融債券、各種短期票券、存款
    及其他貸出款項利息之所得．．．。」，行為時所得稅法第二條第一項、第八條
    第四款及第十四條第一項第四類分別定有明文。
二、按當事人主張事實，須負舉證責任，倘其所提出之證據，不足為主張事實之證明
    ，自不能認其主張之事實為真實。行政法院（現改制為最高行政法院）三十九年
    判字第二號著有判例。本件原告八十八年度綜合所得稅結算申報，經被告初查漏
    報利息所得二六一、二Ｏ八元等情，有八十八年度綜合所得稅結算申報書、核定
    通知書及扣繳憑單等影本附於原處分卷可稽。原告雖主張系爭利息所得係公教人
    員退休金優惠存款利息屬免納所得稅之範圍等語。惟查系爭利息所得固屬公教人
    員退休金優惠存款利息，然其性質與經濟部所屬事業人員退休撫恤及資遣辦法規
    定之儲金及孳息迥異，本非屬所得稅法第四條第一項第六款規定之強制性質儲蓄
    存款範疇，其所衍生之利息自無免稅規定之適用，原告所稱系爭利息所得屬免稅
    所得，殊有誤解。從而被告以原告既有系爭利息所得，即應依法申報，即非無據
    ，所為處分，揆諸首揭條文規定，並無違誤，訴願決定予以維持，亦無不合，原
    告之訴難認有理由，自應予以駁回。另本件依卷內資料，事證已臻明確，爰不經
    言詞辯論為之，併此敘明。
據上論結，本件原告之訴為無理由，爰依行政訴訟法第二百三十六條、第一百九十五
條第一項後段、第九十八條第三項前段，判決如主文。
中      華      民      國    九十二    年      八      月    二十七    日
                            臺 北 高 等 行 政 法 院  第 四 庭
                                                     法    官  林育如
右為正本係照原本作成。
本件以訴訟事件所涉及之法律見解具有原則性者為限，始得於本判決送達後二十日內
向本院提出上訴狀並表明上訴理由，如已於本判決宣示後送達前提起上訴者，應於判
決送達後二十日內補具上訴理由（均按他造人數附繕本），且經最高行政法院許可後
方得上訴。
中      華      民      國    九十二    年      八      月    二十七    日
                                                     書 記 官  林如冰


司法院資訊處製作；財團法人民間司法改革基金會備份。
